臺灣高等法院刑事判決
109年度上訴字第4241號
上  訴  人  
即  自訴人  蔡文炎
自訴代理人  蔡晴羽律師
            林煜騰律師
被      告  陳建勝
上列上訴人因個人資料保護法等案件，不服臺灣臺北地方法院10
9年度自字第45號，中華民國109年10月14日第一審判決，提起上
訴，本院判決如下：
    主  文
原判決關於被訴寄送判決至金融監督管理委員會部分撤銷，發回
臺灣臺北地方法院。
其他上訴駁回。
    理  由
一、原判決意旨略以：
㈠、自訴意旨略以：被告陳建勝與自訴人蔡文炎間因存有私人糾
    葛，自訴人前涉犯妨害自由罪嫌，業經臺灣臺北地方法院以
    108年度審簡字第2138號判決(下稱恐嚇案判決)確定在案。
    被告明知該案判決與公共利益無關，仍疑似將恐嚇案判決及
    其他文件，於民國109年2月間寄至金融監督管理委員會(下
    稱金管會)，意圖透過金管會向自訴人所任職之合作金庫銀
    行施壓，作成對自訴人不利之處置，損害自訴人之財產及隱
    私利益。被告另意圖使自訴人受有隱私權及財產權之損害，
    疑似將恐嚇案判決寄至自由時報，導致自由時報於109年2月
    22日大幅報導該案判決，而違法使用自訴人敏感性個人資料
    。因認被告涉犯個人資料保護法第41條罪嫌及刑法第310條
    第2項之加重誹謗罪嫌等語。
㈡、查本案自訴被告疑似將恐嚇案判決寄至金管會、自由時報之
    同一事實，業經臺灣臺北地方檢察署（下稱臺北地檢署）檢
    察官偵辦後，於109年5月29日以109年度偵字第13900號對被
    告為不起訴處分，再經臺灣高等檢察署檢察長於109年6月20
    日以109年度上聲議字第5459號駁回再議確定，堪認本案於
    自訴人在109年6月18日具狀對就上開事實提起自訴前（見原
    審卷第7頁之收狀戳），業經檢察官開始偵查，嗣已偵查終
    結，依刑事訴訟法第323條第1項之規定，即不得再行自訴，
    亦無從另以發現新事實、新證據為由再行自訴，爰依同法第
    334條、第343條、第307條等規定，不經言詞辯論，諭知自
    訴不受理之判決。
二、本案自訴範圍：
㈠、依自訴人於原審所提自訴狀案由部分之記載，表明「被告涉
    嫌個人資料侵害、誹謗事件，依法提出自訴」（見原審卷第
    7頁）；而「自訴事實」欄中第肆點明確載述：被告意圖散
    布於眾，寄送恐嚇案判決與合作金庫、金管會、自由時報，
    構成刑法第310條之誹謗罪等語（見原審卷第7至8頁），可
    徵自訴人乃係指訴被告有寄送恐嚇案判決至合作金庫、金管
    會、自由時報之行為，並就此均提起自訴，認皆構成誹謗罪
    甚明。
㈡、至自訴意旨所指涉嫌個人資料侵害，即認違反個人資料保護
    法第6條第1項、第20條第1項規定，而構成同法第41條部分
    ，「自訴事實」欄第貳點、及「證據並所犯法條」欄貳、三
    中均指訴被告於109年2月左右寄送恐嚇案判決與金管會之行
    為（見原審卷第7、16頁），而就寄送與自由時報部分雖於
    「自訴事實」欄以「疑似」言之，但於「證據並所犯法條」
    欄壹、三、㈢中，論及：被告又以自由時報媒體曝光恐嚇案
    判決資訊及當事人工作地點、姓氏職稱，再次違反個資法第
    20條之方式而利用自訴人之個人資料等語（見原審卷第17頁
    ），於「證據調查聲請」欄中，並聲請向自由時報調查：該
    報導所收受寄件人提供之資訊（信件內容、附件、訪談之錄
    音等），以證實被告違法利用自訴人個人資料之事實及損害
    自訴人之意圖等語（見原審卷第23頁）；參以自訴代理人於
    原審109年7月22日準備程序中，經原審法官詢問：請陳述自
    訴被告違反個人資料法第6條第1項、第20條第1項而涉犯同
    法第41條之犯罪事實時，自訴代理人答稱：「被告卻將（恐
    嚇案）判決內容寄送到自訴人的工作地點即合作金庫，而該
    案涉及恐嚇危安罪與自訴人工作內容沒有關聯性，也沒有記
    載自訴人工作的地點及資訊，因此此事是沒有正當理由利用
    自訴人敏感性個人資料的行為，此後，被告又再次將此資料
    寄送非犯罪偵查機關的金管會。其後再寄送到自由時報，共
    有三次違法（可能將判決書及其他含有自訴人個人資料的文
    件寄給合作金庫、金管會、自由時報）使用自訴人敏感個人
    資料行為，從此三個行為推知被告損害自訴人之意圖。主張
    此三次行為非接續犯，而是三個犯罪行為。」等語（見原審
    卷第182頁），顯可認自訴意旨亦有對自由時報部分追訴個
    資法第41條之罪之意思。從而自訴人上訴後於本院主張於原
    審僅就金管會部分（包含個資法第41條及誹謗罪）及合作金
    庫中之誹謗罪部分提起自訴，未就自由時報部分（包含個資
    法第41條及誹謗罪）提起自訴（見本院卷第65至67頁），與
    其自訴狀所載及原審準備程序所述不符，尚非可採。
三、撤銷原判決關於金管會部分
㈠、本案自訴意旨主張寄送恐嚇案判決至金管會部分，與寄送或
    提供該案判決至自由時報、合作金庫部分為不同時間所為之
    不同行為，應獨立論罪等語。而臺北地檢署109年度偵字第1
    3900號案件中，自訴人於刑事告訴狀中似僅就寄送合作金庫
    部分涉犯誹謗罪、提供自由時報部分涉犯誹謗罪及個資法第
    41條之罪提出告訴（見他3649號卷第3至21頁），臺北地檢
    署檢察官於109年5月29日亦僅就上開部分為不起訴處分（見
    原審卷第197至199頁），嗣臺灣高等檢察署檢察長雖於109
    年6月20日以109年度上聲議字第5459號處分書駁回自訴人所
    提再議，但指明：告訴人追加告訴被告違法寄送聲請人個資
    予金管會另涉犯違反個人資料保護法罪嫌部分，因未經原檢
    察官列為犯罪事實偵查，自不在本件再議審核之範圍，應由
    原署另分案偵辦等旨（見原審卷第203至204頁），可知上開
    金管會部分雖曾經自訴人向檢察官追加告訴，但至駁回再議
    時，並未經檢察官開始偵查。
㈡、本案自訴人係於109年6月18日提起自訴，有自訴狀上原審法
    院收狀戳可按（見原審卷第7頁），雖其前就金管會部分是
    於109年4月13日向檢察官追加告訴（見他3649號卷第181至1
    90頁之刑事補充理由-暨證據調查聲請狀），但迄今既均未
    見檢察官開始偵查，自亦無偵查終結之情事，從而原判決因
    認金管會部分亦經臺北地檢署檢察官以109年度偵字第13900
    號對被告為不起訴處分，並經駁回再議確定，而認此部分於
    自訴人提起自訴前，業經檢察官開始偵查，嗣已偵查終結，
    不得再行自訴，乃就此部分為自訴不受理之判決，即有不當
    。自訴人上訴意旨指摘原審判決此部分有所違誤，為有理由
    ，即應由本院就原判決關於金管會部分（包含個資法第41條
    及誹謗罪）予以撤銷。又原審就上開撤銷部分既諭知不受理
    判決，未曾實體審判，且被告於原審係否認犯罪，為顧及被
    告之審級利益，自應發回原審法院另為適法之判決。
四、駁回其他上訴部分
㈠、合作金庫部分：本案自訴範圍包含指訴被告將恐嚇案判決寄
    至合作金庫部分，業如前述，然由原判決中理由欄一就自訴
    意旨部分，僅敘及「109年2月間寄至金融監督管理委員會」
    、「將另案判決（即指恐嚇案判決）寄至自由時報，導致自
    由時報於109年2月22日大幅報導另案判決」之內容，而理由
    欄三中，亦僅提到「本件自訴被告疑似將另案判決金管會與
    自由時報之同一事實」等語，可知原判決僅就金管會及自由
    時報部分判決自訴不受理，並未就自訴意旨指訴被告寄送恐
    嚇案判決至合作金庫部分予以判決，此部分既未經裁判，仍
    繫屬於原審法院，即應由原審法院就此部分補充判決，上訴
    意旨認此部分原判決有誤，應予撤銷（見本院卷第67至68頁
    ），尚有誤會，為無理由，應予駁回。
㈡、自由時報部分：
　⒈自訴人上訴後於本院主張自由時報部分並非原先自訴範圍，
    似不認此部分在上訴範圍內，但自訴人上開主張並非可採，
    本案自訴意旨應包含自由時報部分（包含個資法第41條及誹
    謗罪），且此部分已經原審判決自訴不受理在案等節，業據
    本院認定如前，而自訴人刑事上訴狀中既表明「對於原判決
    全部聲明不服」（見本院卷第13頁），則此部分自應在上訴
    範圍內。
　⒉此部分既經臺北地檢署檢察官於109年5月29日為不起訴處分
    ，嗣經駁回再議確定，堪認於109年6月18日自訴人提起自訴
    前，此部分業經檢察官開始偵查並已偵查終結，是原判決依
    刑事訴訟法第323條第1項、第334條、第343條、第307條等
    規定，就此部分諭知自訴不受理，並無違誤，此部分上訴意
    旨為無理由，亦應駁回。
五、本案係就原審諭知不受理之判決上訴，本院認部分為無理由
    而駁回上訴，部分為有理由而發回，爰依刑事訴訟法第372
    條之規定，不經言詞辯論逕行判決如主文所示。
據上論斷，應依刑事訴訟法第368條、第369條第1項但書、第372
條，判決如主文。
中　　華　　民　　國　　111 　年　　1 　　月　　10　　日
                  刑事第二十庭  審判長法　官  王復生
                                      法　官  蕭世昌 
                                      法　官  張紹省
以上正本證明與原本無異。
如不服本判決，應於收受送達後20日內向本院提出上訴書狀，其
未敘述上訴之理由者並得於提起上訴後20日內向本院補提理由書
（均須按他造當事人之人數附繕本）「切勿逕送上級法院」。
                                      書記官  莫佳樺
中　　華　　民　　國　　111 　年　　1 　　月　　11　　日